【裁判字號】    98,交聲,48
【裁判日期】    980225
【裁判案由】    違反道路交通管理處罰條例聲明異議
【裁判全文】
臺灣士林地方法院交通事件裁定
原處分機關  臺北市交通事件裁決所
異  議  人  甲○○
即受處分人
上列異議人即受處分人因違反道路交通管理處罰條例案件，對於
臺北市交通事件裁決所於民國97年11月28日所為之北市裁催字第
裁22-QQ0000000號及97年12月8 日所為之北市裁催字第裁22-1D0
000000號、第裁22-1AE 335411 號違反道路交通管理事件裁決書
（舉發違反道路交通管理事件通知單案號：宜蘭縣警察局宜警交
字第QQ0000000 號、桃園縣政府桃交路停字第1D0000000 號及臺
北市政府交通局北市交停字第1AE335411 號），聲明異議，本院
裁定如下：
    主  文
原處分撤銷。
甲○○不罰。
    理  由
一、按法院受理交通事件，準用刑事訴訟法之規定，道路交通管
    理處罰條例第89條前段定有明文。依最高法院76年度臺上字
    第4986號判例意旨謂認定犯罪事實所憑之證據，雖不以直接
    證據為限，間接證據亦包括在內，然而無論直接證據或間接
    證據，其為訴訟上之證明，須於通常一般人均不致有所懷疑
    ，而得確信其為真實之程度者，始得據為有罪之認定，倘其
    證明尚未達到此一程度，而有合理之懷疑存在，無從使事實
    審法院得出有罪之確信時，即應由法院諭知被告無罪之判決
    。從而，法院於審理受處分人違反道路交通管理處罰條例案
    件，當踐行完畢調查證據程序後為事實之認定時，如就原處
    分機關所認定之違規事實仍有合理之懷疑，而無法確信受處
    分人確有該當於道路交通管理處罰條例各該處罰條文之要件
    事實時，此際即應依訴訟上之待證事實「倘有懷疑，則從被
    告之利益作解釋」之證據法則，作對受處分人有利之認定。
    次按本條例之處罰，受舉發違反道路交通管理事件之受處罰
    人，認為受舉發之違規行為應歸責他人者，應於舉發違反道
    路交通管理事件通知單應到案日期前，檢附相關證據及應歸
    責人相關證明文件，向處罰機關告知應歸責人，處罰機關應
    即另行通知應歸責人到案依法處理。逾期未依規定辦理者，
    仍依本條例各該違反條款規定處罰，道路交通管理處罰條例
    第85條第1 項亦規定甚明。
二、原處分意旨略以：異議人即受處分人甲○○向承租好好小客
    車租賃有限公司（下稱好好租車公司）所有之車牌號碼CC-9
    097 號租賃小客車，分別於97年4 月29日18時31分、97年5
    月8 日12時18分及97年5 月10日12時41分，駕駛前開租賃車
    輛在臺2 線124 公里450 公尺蕃薯寮段北上處、桃園縣蘆竹
    鄉○○街及臺北市○○街處，分別遭宜蘭縣警察局交通警察
    隊、桃園縣政府交通處及臺北市停車管理工程處，舉發汽車
    駕駛人有行車速度，超過規定之最高時速未滿20公里及在道
    路收費停車處所停車經催繳不依規定繳費等違規事實，嗣經
    好好租車公司於舉發違反道路交通管理事件通知單應到案日
    前申訴，並依道路交通管理處罰條例第85條第1 項之規定辦
    理歸責予違規當時之租賃車輛承租人即異議人，因而，原處
    分機關認異議人為租賃車輛之實際使用人，分別依道路交通
    管理處罰條例第40條、第56條第2 項等規定，分別裁處罰鍰
    新臺幣2,200 元、300 元、300 元，並均依同條例第85 條
    第1 項規定車輛所有人之處罰，應歸責使用人，不記違規點
    數等語。
三、本件異議意旨略以：異議人與案外人陳泰宗係朋友關係，因
    受陳泰宗請託代向好好租車公司承租前開租賃車輛，租用期
    間均為陳泰宗使用，而陳泰宗於歸還車輛時並未曾提到其有
    違規之事，為此，爰依法聲明異議等語。
四、經查：
  (一)前開租賃車輛係好好租車公司所有，先後於97年4 月29日下
    午1 時起至同年5 月3 日下午10時止、同年5 月6 日下午8
    時15分起至同年5 月10日下午7 時30分出租予異議人使用，
    經好好租車公司於收受附表所示之舉發通知單後，於通知單
    所載應到案日期前，向原處分機關申請應歸責於異議人一節
    ，此有汽車租賃約定書、申請書各二紙（本院卷第10、12、
    22至27頁）在卷可稽，復經異議人坦承確有於前揭時間以自
    己名義承租前開租賃車輛，足認異議人確於附表所列之違規
    時間內承租前開租賃車輛無訛。
  (二)然稽之證人陳泰宗於本院調查時到庭具結證稱：確於違規時
    間內委託異議人向好好租車公司承租前開租賃車輛使用，並
    有如附表所示之違規事實等語明確，且觀諸前揭97年4 月29
    日之汽車租賃約定書所載之連帶保證人亦為證人陳泰宗，而
    附表所列之違規事實亦經舉發機關逕行舉發，亦有舉發通知
    單三份及照片一張在卷可按，足證異議人堅稱附表所載之違
    規時間內均係證人陳泰宗使用租賃車輛且有附表所示之違規
    事實一情堪信為真實。
  (三)復徵之原處分機關固於好好租車公司申請歸責於異議人後，
    有於97年7 月3 日、97年7 月31日先後製作北市裁管字第09
    738416900 號函、北市裁管字第09739499500 號函欲函知異
    議人有關前開好好租車公司申請歸責一事以及舉發通知單應
    到案日改為97年7 月30日及97年8 月29日等情，但因原處分
    機關並未檢送前開函文是否有送達異議人之送達證書以及異
    議人有無於前揭更改之新到案日期前向原處分機關申訴或告
    知應歸責人等相關資料供本院參酌，以致無從認定異議人是
    否有合法收受通知，以及是否未於函文所載新到案日期前依
    道路交通管理處罰條例第85條第1 項之規定向原處分機關告
    知應歸責人為證人陳泰之事實。
  (四)綜上，因附表所載之違規事實均係由證人陳泰宗駕駛前開租
    賃車輛所為，而非異議人所為，亦無證據證明異議人有道路
    交通管理處罰條例第85條第1 項規定逾期未依規定辦理告知
    原處分機關應歸責人為證人陳泰宗，原處分機關得對異議人
    逕行裁決等情，是以，原處分機關不察，逕對異議人為前開
    裁決，難稱允當，從而，本件異議人之異議為有理由，應由
    本院將原處分撤銷，改諭知異議人不罰，以資適法。至原處
    分機關是否應對前開租賃車輛之實際使用人陳泰宗裁處，不
    在本院審酌範圍，宜由原處分機關另為適法之處置。
五、據上論斷，應依道路交通案件處理辦法第20條前段，裁定如
    主文。
中    華    民    國    98    年    2    月    25    日
                  交通法庭    法  官      黃欣怡
以上正本證明與原本無異。
如不服本裁定應於送達後5 日內向本院提出抗告狀。
                              書記官      陳慧玲
中    華    民    國    98    年    2     月    26    日
┌─┬───────┬──────┬────────┬───────┬──────┐
│  │  違規日期    │ 舉發單編號 │   違規事由     │  裁決日期    │ 裁決書編號 │
│  │              │            │                │              │            │
├─┼───────┼──────┼────────┼───────┼──────┤
│1 │97年4 月29日晚│宜警交字第  │限速60公里，經測│97年11月28日  │北市裁催字第│
│  │上7 時31分    │QQ0000000號 │速時速75公里，超│              │裁22-QQ00447│
│  │              │            │速15公里未滿20公│              │38號        │
│  │              │            │里              │              │            │
├─┼───────┼──────┼────────┼───────┼──────┤
│2 │97年5 月8 日中│桃交路停字第│在道路收費停車處│97年12月8日   │北市裁催字第│
│  │午12時18分    │1D0000000號 │所停車經催繳不依│              │裁22-1D02887│
│  │              │            │規定繳費        │              │28號        │
├─┼───────┼──────┼────────┼───────┼──────┤
│3 │97年5 月10日中│北市交停字第│在道路收費停車處│97年12月8日   │北市裁催字第│
│  │午12時41分    │IAE335411號 │所停車經催繳不依│              │裁22-1AE3354│
│  │              │            │規定繳費        │              │11號        │
└─┴───────┴──────┴────────┴───────┴──────┘


司法院資訊處製作；財團法人民間司法改革基金會備份。
